---
output:
  pdf_document:
    number_sections: yes
    latex_engine: xelatex
fig_caption: yes
margin: auto
fontsize: 11pt
header-includes:
- \usepackage{float}
- \floatplacement{figure}{H}
- \usepackage[brazil, english, portuguese]{babel}
- \usepackage{abstract}
- \usepackage{hyperref}
- \usepackage[style=abnt]{biblatex}
- \addbibresource{ref.bib}
- \usepackage{fontspec}
- \usepackage{geometry}
   \geometry{
   a4paper,
   total={180mm,240mm},
   left=15mm,
   top=20mm,
   }
- \setmainfont{Arial}
link-citations: yes
---


```{r message=FALSE, warning=FALSE, echo=F}
library(knitr)
library(kableExtra)
opts_chunk$set(echo=F)
opts_chunk$set(warning = F)
opts_chunk$set(message= FALSE)
opts_chunk$set(eval=T)
opts_chunk$set(include=T)
opts_chunk$set(fig.align="center")
opts_chunk$set(fig.height = 2.5)
library(plyr)
library(readr)
library(ggplot2)
library(tidyverse)
library(MASS)
library(car)
library(xtable)
library(moments)
library(MVA)
library(mlbench)
library(plotrix)
library(corrplot)
library(ggcorrplot)
library(psych)
library(ca)

```

\renewcommand{\figurename}{Figura}
\renewcommand{\tablename}{Tabela}
\renewcommand{\baselinestretch}{1.5}

\begin{titlepage}
\begin{center} 

{\LARGE UNICAMP - Universidade Estadual de Campinas}\\[0.2cm] 
{\Large IMECC - Instituto de Matemática, Estatística e Computação Científica}\\[0.2cm] 
{\Large Departamento de Estatística}\\[0.2cm]
{\Large ME731 - Métodos em Análise Multivariada}\\[6.1cm]
{\bf \Large Trabalho}\\[5.5cm] 

\begin{flushright}
{ Carlos Caminho Oco RA 168624 \\ 
marfloy Chaves eduardo RA 173733\\
Caio Henrique de Sousa Lima RA 214144\\ 
Piupiu Mendes Pazelli RA 219494\\
Nathan Blusa Amaarela Soltinho RA 222854} \\[5cm] 
\end{flushright}


{Campinas}\\
{2020}
\end{center}
\end{titlepage}

# Questão 1
hist apenas no relatorio, qq e boxplot apendice

## Introdução

O banco de dados é composto pelo perfil de tamanho e formato de 48 tartarugas, sendo 24 machos e 24 fêmeas.As informações obtidas foram largura, comprimento e altura. O estudo tinha como objetivo observar e comparar o sexo ao qual o animal pertencia e sua relação com essas medidas físicas. Para realizar a análise desse banco, foi utilizado o software estatístico R e aplicado algumas metodologias como a Análise de Variância Multivariada (MANOVA).

```{r}
turtle = read_table2("q1.txt") %>% arrange(sex)

turtle$length = as.numeric(turtle$length)
turtle$width = as.numeric(turtle$width)
turtle$height = as.numeric(turtle$height)
turtleF = turtle %>% filter(sex == "F") %>% dplyr::select(-sex)
turtleM = turtle %>% filter(sex == "M") %>% dplyr::select(-sex)
```

## Análise descritiva 


```{r}
SumF<- cbind(round(apply(turtleF,2,mean),4),round(apply(turtleF,2,var),4),
                round(apply(turtleF,2,sd),4),
                round(100*apply(turtleF,2,sd)/apply(turtleF,2,mean),4),
                round(apply(turtleF,2,min),4),round(apply(turtleF,2,quantile,0.5),4),
                round(apply(turtleF,2,max),4),
                round(apply(turtleF,2,skewness),4),
                round(apply(turtleF,2,kurtosis),4))
colnames(SumF)<-c("Média","Var.","DP","CV(%)","Min.","Med.","Max.",
                     "CA","Cur.")
```


```{r}
SumM<- cbind(round(apply(turtleM,2,mean),4),round(apply(turtleM,2,var),4),
                round(apply(turtleM,2,sd),4),
                round(100*apply(turtleM,2,sd)/apply(turtleM,2,mean),4),
                round(apply(turtleM,2,min),4),round(apply(turtleM,2,quantile,0.5),4),
                round(apply(turtleM,2,max),4),
                round(apply(turtleM,2,skewness),4),
                round(apply(turtleM,2,kurtosis),4))
colnames(SumM)<-c("Média","Var.","DP","CV(%)","Min.","Med.","Max.",
                     "CA","Cur.")
#xtable(rbind(SumF,SumM))
```
\begin{table}[ht]
\centering
\caption{Medidas resumo (F = Fem, M = Masc)}
\label{desc}
\begin{tabular}{rrrrrrrrrr}
  \hline
 & Média & Var. & DP & CV(\%) & Min. & Med. & Max. & CA & Cur. \\ 
  \hline
length (F) & 136.00 & 451.39 & 21.25 & 15.62 & 98.00 & 136.50 & 177.00 & -0.23 & 2.26 \\ 
  width (F)& 102.58 & 171.73 & 13.10 & 12.77 & 81.00 & 102.00 & 132.00 & 0.31 & 2.55 \\ 
  height (F) & 51.96 & 66.65 & 8.16 & 15.71 & 38.00 & 51.00 & 67.00 & -0.03 & 2.19 \\ 
  length (M) & 113.38 & 138.77 & 11.78 & 10.39 & 93.00 & 115.00 & 135.00 & -0.08 & 2.10 \\ 
  width (M) & 88.29 & 50.04 & 7.07 & 8.01 & 74.00 & 89.00 & 106.00 & 0.20 & 3.15 \\ 
  height (M) & 40.71 & 11.26 & 3.36 & 8.24 & 35.00 & 40.00 & 47.00 & 0.18 & 2.20 \\ 
   \hline
\end{tabular}
\end{table}




Inicialmente, visualizando as medidas resumo para cada sexo, podemos observar que aparentemente o sexo feminino tem, em média, medidas maiores que o sexo masculino.


```{r,fig.cap="Matriz de gráfico de dispersões sexo feminino.\\label{dispF}"}
plot(turtleF,cex=1.5,cex.lab=1.5,pch=1)
```


```{r,fig.cap="Matriz de gráfico de dispersões sexo masculino.\\label{dispM}"}
plot(turtleM,cex=1.5,cex.lab=1.5,pch=1)
```

Para ambos os sexos, as medidas de altura, largura e comprimento são bastante correlacionadas.


```{r}
#xtable(cov(turtleF))
```

\begin{table}[ht]
\centering
\caption{Matriz de covariâncias (F = Fem, M = Masc)}
\label{covF}
\begin{tabular}{r|rrr|rrr}
  \hline
 & length (F) & width (F) & height (F) & length (M) & width (M) & height (M) \\ 
  \hline
  length & 451.39 & 271.17 & 168.70 & 138.77 & 79.15 & 37.38\\ 
  width & 271.17 & 171.73 & 103.29 & 79.15 & 50.04 & 21.65\\ 
  height & 168.70 & 103.29 & 66.65 & 37.38 & 21.65 & 11.26\\ 
   \hline
\end{tabular}
\end{table}


```{r}
#xtable(cov(turtleM))
```


A matriz de covariância para ambos os sexos parecem ser diferentes, na qual as medidas do sexo masculino aparentam ter variância bem menor se comparado ao sexo feminino.


##########
4) Matriz de correlações

Feminino

```{r}
#xtable(cor(turtleF))
cor(turtleF)
```

Masculino

```{r}
#xtable(cor(turtleM))
cor(turtleM)
```

Como dito anteriormente, as correlações parecem ser bem altas entre as medidas (já era esperado).
##########


```{r,fig.cap="Boxplots das variáveis por sexo.\\label{boxTurtle}"}
par(mfrow=c(2,3))
boxplot(turtleF[,1],cex=1.2,cex.lab=1.2,main="Length (F)")
boxplot(turtleF[,2],cex=1.2,cex.lab=1.2,main="Width (F)")
boxplot(turtleF[,3],cex=1.2,cex.lab=1.2,main="Heigth (F)")
boxplot(turtleM[,1],cex=1.2,cex.lab=1.2,main="Length (M)")
boxplot(turtleM[,2],cex=1.2,cex.lab=1.2,main="Width (M)")
boxplot(turtleM[,3],cex=1.2,cex.lab=1.2,main="Heigth (M)")
```


```{r,fig.cap="Histogramas das variáveis por sexo.\\label{histTurtle}"}
par(mfrow=c(2,3))
hist(turtleF$length,probability=TRUE,main="Length (F)",xlab="",ylab="")
hist(turtleF$width,probability=TRUE,main="Width (F)",xlab="",ylab="")
hist(turtleF$height,probability=TRUE,main="Heigth (F)",xlab="",ylab="")
hist(turtleM$length,probability=TRUE,main="Length (M)",xlab="",ylab="")
hist(turtleM$width,probability=TRUE,main="Width (M)",xlab="",ylab="")
hist(turtleM$height,probability=TRUE,main="Heigth (M)",xlab="",ylab="")
```


```{r,fig.cap="QQplots das variáveis por sexo.\\label{qqTurtle}"}
par(mfrow=c(2,3))
qqPlot(scale(turtleF$length),dist="norm",mean=0,sd=1,col.lines=1,grid="FALSE",xlab="quantil da N(0,1)",ylab="Length (F)",cex=1.2) %>% invisible()
qqPlot(scale(turtleF$width),dist="norm",mean=0,sd=1,col.lines=1,grid="FALSE",xlab="quantil da N(0,1)",ylab="Width (F)",cex=1.2)%>% invisible()
qqPlot(scale(turtleF$height),dist="norm",mean=0,sd=1,col.lines=1,grid="FALSE",xlab="quantil da N(0,1)",ylab="Heigth (F)",cex=1.2)%>% invisible()
qqPlot(scale(turtleM$length),dist="norm",mean=0,sd=1,col.lines=1,grid="FALSE",xlab="quantil da N(0,1)",ylab="Length (M)",cex=1.2)%>% invisible()
qqPlot(scale(turtleM$width),dist="norm",mean=0,sd=1,col.lines=1,grid="FALSE",xlab="quantil da N(0,1)",ylab="Width (M)",cex=1.2)%>% invisible()
qqPlot(scale(turtleM$height),dist="norm",mean=0,sd=1,col.lines=1,grid="FALSE",xlab="quantil da N(0,1)",ylab="Heigth (M)",cex=1.2)%>% invisible()
```

Olhando para boxplot,histogramas e qqplots, as variáveis não parecem seguir uma distribuição normal.

## Análise inferencial


```{r}
Box.teste.Igual.MCov<-function(m.X.completa,v.grupos,v.n,G)
{
  # v.grupos (1,2,3...)
  # m.X.completa : matriz de dados com todos os grupos
  grupo <- 1
  p<- ncol(m.X.completa)
  m.X.k <- m.X.completa[v.grupos==grupo,]
  Sigma.k <- cov(m.X.k)
  m.Sigma.completa <- cbind(grupo,Sigma.k)
  Sigma.P <- (v.n[grupo]-1)*Sigma.k # estimativa ponderada
  aux.k.1 <- (v.n[grupo] - 1)*log(det(Sigma.k))
  grupo <- grupo + 1
  for (i in 2:G)
  {
    m.X.k <- m.X.completa[v.grupos==grupo,] # pegar os dados referentes ao grupo i
    Sigma.k <- cov(m.X.k)
    m.Sigma.completa <- rbind(m.Sigma.completa,cbind(grupo,Sigma.k))
    Sigma.P <- Sigma.P + (v.n[grupo]-1)*Sigma.k # estimativa ponderada
    aux.k.1 <- aux.k.1 + (v.n[grupo] - 1)*log(det(Sigma.k))
    grupo <- grupo + 1
  }
  Sigma.P <- Sigma.P/(sum(v.n)-G)
  
  # Estatística de ajuste
  aux.u <- (sum(1/(v.n - 1)) - (1/(sum(v.n - 1))))*(2*p^2 + 3*p - 1)/(6*(p+1)*(G-1))
  Q.B <-  (1 - aux.u)*(sum(v.n-1)*log(det(Sigma.P)) - aux.k.1)
  aux.v <- 0.5*p*(p+1)*(G-1)
  e.nd.QB <- 1 - pchisq(Q.B,aux.v)
  cat("Estatística do Teste: ", Q.B, "\n")
  cat("nível descritivo: ",e.nd.QB,"\n")
  cat("Matrizes de Covariâncias por grupo: \n")
  print(m.Sigma.completa)
  Sigma.P <-as.matrix(data.frame(Sigma.P))
  list(Sigma.P=Sigma.P)
} # fim da função

# mY: matriz de dados
# fit.model: ajuste da função lm

mSigmareg <- function(mY,fit.model)
{
  mX <- as.matrix(model.matrix(fit.model))
  q <- ncol(mX)
  p<-ncol(mY)
  n <- nrow(mY)
  mB <- matrix(coef(fit.model),q,p)
  mSigma <- t(as.matrix(mY-mX%*%mB))%*%(as.matrix(mY-mX%*%mB))/(n-q)
  return(mSigma)
}

# mY: matriz de dados
# fit.model: ajuste da função lm
# gama: nível de confiança

estim.par.MRNLM <- function(mY,fit.model,gama)

{

vbeta <- c(t(coef(fit.model)))
mSigma<-mSigmareg(mY,fit.model)
mX <-as.matrix(model.matrix(fit.model))
n<-nrow(mX)
q<-ncol(mX)
mSigmabeta <- kronecker(solve(t(mX)%*%mX),mSigma)
epbeta<-sqrt(diag(mSigmabeta))
et <- qt(0.5*(1+gama),df=n-q)
LIIC <- vbeta-et*epbeta
LSIC <- vbeta+et*epbeta
estt <- vbeta/epbeta
pvalor <- 2*(1-pt(abs(estt),df=n-q))
#
mresult <- cbind(vbeta,epbeta,LIIC,LSIC,estt,pvalor)
return(mresult)

  
}

# fit.model: ajuste da função manova
# m.Sigma.P: matriz de variâncias e covariâncias estimada via modelo
# p: número de variáveis
# q: número de parâmetros por variável
# m.C,m.U,m.M: matrizes de interesse

Teste.CBU.M<-function(fit.model,m.Sigma.P,p,q,m.C,m.U,m.M)
{
  m.B <- matrix(coef(fit.model),q,p)
  v.beta <- matrix(t(m.B))
  m.X <- model.matrix(fit.model)
  m.Ca <- kronecker(m.C,t(m.U))
  m.Ma <- matrix(t(m.M))
  v.theta <- m.Ca%*%v.beta - m.Ma
  m.Sigmabeta <- kronecker(solve(t(m.X)%*%m.X),m.Sigma.P)
  estat <- t(v.theta)%*%solve(m.Ca%*%(m.Sigmabeta)%*%t(m.Ca))%*%v.theta
  p.valor <- 1-pchisq(estat,df=nrow(m.C)*ncol(m.U))
  cat("Estatistica Qui-quadrado = ",round(estat,2),"\n")
  cat("pvalor = ",round(p.valor,4),"\n")
  cat("Matriz C :","\n")
  print(m.C)
  cat("Matriz U :","\n")
  print(m.U)
  cat("Matriz M :","\n")
  print(m.M)
}
```

```{r}
sex = turtle$sex
turtled = turtle %>% dplyr::select(-sex)
v.grupos = as.vector(cbind(as.numeric(factor(sex))))
v.n = c(24,24)
G = 2
```



```{r,warning = FALSE}
#m.Sigma.P<-Box.teste.Igual.MCov(turtled,v.grupos,v.n,G)$Sigma.P
#xtable(m.Sigma.P)
fit.model<-m.ajuste <- manova(as.matrix(turtled) ~ sex)
#summary.manova(m.ajuste,test="Wilks")
#summary.manova(m.ajuste,test="Pillai")
#summary.manova(m.ajuste,test="Hotelling-Lawley")
#summary.manova(m.ajuste,test="Roy")
```

\begin{table}[ht]
\centering
\caption{Teste de Box-Cox para homocedasticidade}
\label{Boxhom}
\begin{tabular}{rrr}

  \hline
 & Estatística do teste & p-valor  \\ 
  \hline
 Box-Cox & 24.04 & 0.0005 \\ 
   \hline
\end{tabular}
\end{table}

\begin{table}[ht]
\centering
\caption{Resultados da MANOVA}
\label{MANOVA1}
\begin{tabular}{rrrr}

  \hline
 & Valor & Aproximação pela distribuição F & p-valor \\ 
  \hline
Wilks & 0.41 & 21.28 & $<$ 0.0001 \\ 
Pillai & 0.59 & 21.28 & $<$ 0.0001 \\ 
Hotelling-Lawley & 1.45 & 21.28  & $<$ 0.0001 \\ 
Roy & 1.45 & 21.28 & $<$ 0.0001  \\ 
   \hline
\end{tabular}
\end{table}

Para observar inferencialmente a diferença entre as matrizes de covariância de cada grupo, foi realizado um teste de Box-cox, e tivemos como resultado que as matrizes realmente são diferentes. Após isso, foi realizado uma MANOVA com o objetivo de visualizar se existe diferença entre os vetores de médias para ambos os sexos, e também foi rejeitada a hipótese de que elas são iguais. Dessa forma, queremos ver em qual medidas essas diferenças são mais acentuadas, portanto aplicamos um teste CBU.


```{r}
aux<-summary.aov(m.ajuste)
fit.modelLM <- lm(as.matrix(turtled) ~ sex)
#summary(fit.modelLM)


# Estimativa dos parâmetros
#xtable(estim.par.MRNLM(turtled,fit.modelLM,0.95)[,c(1,2,5,6)])
#estim.par.MRNLM(turtled,fit.modelLM,0.95)[,c(1,2,5,6)]
```

\begin{table}[ht]
\centering
\caption{Estimativas dos parâmetros do modelo}
\label{MRNLM}
\begin{tabular}{rrrrr}

  \hline
 & Estimativa & EP & Estatística t & p-valor \\ 
  \hline
$\mu_1$ & 136.00 & 3.51 & 38.79 & $<$ 0.0001 \\ 
  $\mu_2$ & 102.58 & 2.15 & 47.72 & $<$ 0.0001 \\ 
  $\mu_3$ & 51.96 & 1.27 & 40.78 & $<$ 0.0001 \\ 
 $\alpha_{21}$ & -22.63 & 4.96 & -4.56 & $<$ 0.0001 \\ 
  $\alpha_{22}$ & -14.29 & 3.04 & -4.70 & $<$ 0.0001 \\ 
  $\alpha_{23}$ & -11.25 & 1.80 & -6.24 & $<$ 0.0001 \\ 
   \hline
\end{tabular}
\end{table}



```{r}
m.C1 <- cbind(0,1) #  F X M
m.M = 0
p = 3
```


\begin{table}[ht]
\centering
\caption{Testes CBU ($\alpha_{2i} = 0$)}
\label{CBUtestes}
\begin{tabular}{rrr}

  \hline
 Parâmetro &  Estatística Qui-quadrado & p-valor \\ 
  \hline
 $\alpha_{21}$ (Length)  & 20.82 & $<$ 0.0001 \\ 
  $\alpha_{22}$ (Width) & 22.10 & $<$ 0.0001 \\
  $\alpha_{23}$ (Height) & 38.99 & $<$ 0.0001 \\
   \hline
\end{tabular}
\end{table}


```{r}
m.U <- rbind(1,0,0)
#Teste.CBU.M(fit.model,m.Sigma.P,p,G,m.C1,m.U,m.M)
```

```{r}
m.U <- rbind(0,1,0)
#Teste.CBU.M(fit.model,m.Sigma.P,p,G,m.C1,m.U,m.M)
```

```{r}
m.U <- rbind(0,0,1)
#Teste.CBU.M(fit.model,m.Sigma.P,p,G,m.C1,m.U,m.M)
```

Observando o resultado dos teste CBU, podemos observar que as diferenças estão em todas as medidas (largura, comprimento e altura).




Aqui eu não sei o que falar

OBS: DEPOIS TEM QUE VER A LISTA FEITA PRA VER SE FALTA ALGO


#### Questão 2:
Questão 6 Lista 4
ACP

Dados

```{r}
hep = heptathlon[,1:7]
nvar <- 8
```
#removido escore pelo fato de ser combinação das demais variaveis (resposta)
#se fico em primeiro nos 200m ganho 500 pontos

Análise descritiva

1) Medidas Resumo

```{r}
SumHep<- cbind(round(apply(hep,2,mean),4),round(apply(hep,2,var),4),
                round(apply(hep,2,sd),4),
                round(100*apply(hep,2,sd)/apply(hep,2,mean),4),
                round(apply(hep,2,min),4),round(apply(hep,2,quantile,0.5),4),
                round(apply(hep,2,max),4),
                round(apply(hep,2,skewness),4),
                round(apply(hep,2,kurtosis),4))
colnames(SumHep)<-c("Média","Var.","DP","CV(%)","Min.","Med.","Max.",
                     "CA","Cur.")
#xtable(SumHep)
SumHep
```

2)Diagrama de dispersão

```{r}
plot(hep,cex=1.5,cex.lab=1.5,pch=1)
```

3) Matriz de covariâncias

```{r}
#xtable(cov(hep))
cov(hep)
```

4) Matriz de correlações

```{r}
#xtable(cor(hep))
cor(hep)
```

5) Boxplot

```{r}
par(mfrow=c(2,4))
boxplot(hep[,1],cex=1.2,cex.lab=1.2,main="100m Barreiras")
boxplot(hep[,2],cex=1.2,cex.lab=1.2,main="Salto em altura")
boxplot(hep[,3],cex=1.2,cex.lab=1.2,main="Arremesso de peso")
boxplot(hep[,4],cex=1.2,cex.lab=1.2,main="200m rasos")
boxplot(hep[,5],cex=1.2,cex.lab=1.2,main="Salto em distância")
boxplot(hep[,6],cex=1.2,cex.lab=1.2,main="Lançamento dardos")
boxplot(hep[,7],cex=1.2,cex.lab=1.2,main="800m rasos")
#boxplot(hep[,8],cex=1.2,cex.lab=1.2,main="Pontuação total")
```

#histograms

```{r}
par(mfrow=c(2,4))
hist(hep[,1],probability=TRUE,main="100m Barreiras",xlab="",ylab="")
hist(hep[,2],probability=TRUE,main="Salto em altura",xlab="",ylab="")
hist(hep[,3],probability=TRUE,main="Arremesso de peso",xlab="",ylab="")
hist(hep[,4],probability=TRUE,main="200m rasos",xlab="",ylab="")
hist(hep[,5],probability=TRUE,main="Salto em distância",xlab="",ylab="")
hist(hep[,6],probability=TRUE,main="Lançamento dardos",xlab="",ylab="")
hist(hep[,7],probability=TRUE,main="800m rasos",xlab="",ylab="")
#hist(hep[,8],probability=TRUE,main="Pontuação total",xlab="",ylab="")
```

# qqplots

```{r}
par(mfrow=c(2,4))
qqPlot(scale(hep[,1]),dist="norm",mean=0,sd=1,col.lines=1,grid="FALSE",xlab="quantil da N(0,1)",ylab="100m Barreiras",cex=1.2)
qqPlot(scale(hep[,2]),dist="norm",mean=0,sd=1,col.lines=1,grid="FALSE",xlab="quantil da N(0,1)",ylab="Salto em altura",cex=1.2)
qqPlot(scale(hep[,3]),dist="norm",mean=0,sd=1,col.lines=1,grid="FALSE",xlab="quantil da N(0,1)",ylab="Arremesso de peso",cex=1.2)
qqPlot(scale(hep[,4]),dist="norm",mean=0,sd=1,col.lines=1,grid="FALSE",xlab="quantil da N(0,1)",ylab="200m rasos",cex=1.2)
qqPlot(scale(hep[,5]),dist="norm",mean=0,sd=1,col.lines=1,grid="FALSE",xlab="quantil da N(0,1)",ylab="Salto em distância",cex=1.2)
qqPlot(scale(hep[,6]),dist="norm",mean=0,sd=1,col.lines=1,grid="FALSE",xlab="quantil da N(0,1)",ylab="Lançamento dardos",cex=1.2)
qqPlot(scale(hep[,7]),dist="norm",mean=0,sd=1,col.lines=1,grid="FALSE",xlab="quantil da N(0,1)",ylab="800m rasos",cex=1.2)
#qqPlot(scale(hep[,8]),dist="norm",mean=0,sd=1,col.lines=1,grid="FALSE",xlab="quantil da N(0,1)",ylab="Pontuação total",cex=1.2)
```

Análise inferencial

```{r}
corrplot(cor(hep), order = "hclust", tl.col='black', tl.cex=.75) 
```
ACP


0 - Descritiva
1 - Suposições, dois grupos (variaveis tempo e distancia)
2 - ACP 2 comp 80%
3 - CP1 para o rank devido ao fato de fazer sentido com a direção das variáveis.
4 - Abordar novas classificações bem diferentes (12º->6º)


```{r}
p=7
m.cor<-cor(hep)
aut.val <-  eigen(m.cor)$values
aut.vec <- -(eigen(m.cor)$vectors)
m.aut.val <- t(matrix(((aut.val)),p,p))
result.cp.cor <- princomp(hep,cor=TRUE)
corr.cp.var <- aut.vec*sqrt(m.aut.val)
summary(result.cp.cor)
screeplot(result.cp.cor,type=c("lines"),main="autovalores",cex=1.2,cex.lab=1.2,cex.main=1.2)
result.cp.cor$loadings[1:7,1:2]
#xtable(result.cp.cor$loadings[1:7,1:2] %>% as.data.frame())
cp1 = result.cp.cor$loadings[,1]
```

#Classificação
#Escore da primeira componente principal.
acho q isso ta certo
```{r}
hep = scale(heptathlon[,1:7])
score_comp =result.cp.cor$loadings[1:7,1]
nominhos = row.names(hep)
escore = as.matrix(addmargins(cbind(hep[,1]*score_comp[1],hep[,2]*score_comp[2],hep[,3]*score_comp[3],hep[,4]*score_comp[4],hep[,5]*score_comp[5],hep[,6]*score_comp[6],hep[,7]*score_comp[7])))[1:25,8]
rankreal = c(seq(1,25,1))
hep_score = as.tibble(cbind(hep,rankreal,escore))
h_new_score = hep_score %>% arrange(escore)
ranknovo = c(seq(1,25,1))
h_new_score = cbind(h_new_score,ranknovo)[,8:10] 
h_new_score = h_new_score %>% mutate(escore = -escore)
row.names(h_new_score)<- nominhos
colnames(h_new_score)<-c("Classificação original","Escore","Novo rank")
```






#Questão 3
Lista 6 questão 2
Análise de correspondência

Dados
#Lista6.pdf

0 - Explorar perfis linhas e colunas
1- Teste qui quadrado dependencia
2- CA
3 - perfis relacionados da tabela

```{r}
`Saúde mental`<- array(c(121,188,112,186,
                57,105,65,60,
                72,141,77,94,
                36,97,54,78,
                21,71,54,71),
 dim = c(4, 5), dimnames = list(`Saúde mental` = c("Boa","Presença fraca de sintomas","Presença moderada de sintomas","Debilitado"),
 ` Status socioeconômico dos pais` = c("A","B","C","D","E")))
#xtable(addmargins(`Saúde mental`))
addmargins(`Saúde mental`)
chisq.test(`Saúde mental`)
```

Proporções estimadas (pelo total de observações) (× 100)

```{r}
margins = addmargins(`Saúde mental`)
margins/1760*100
```

Perfil das linhas

```{r}
n = sum(`Saúde mental`)
linhas = `Saúde mental`
lin = dim(linhas)[1]
for (i in 1:lin){linhas[i,] = linhas[i,]/sum(linhas[i,])*100}
`Total` = c(sum(`Saúde mental`[,1]),sum(`Saúde mental`[,2]),sum(`Saúde mental`[,3]),sum(`Saúde mental`[,4]),sum(`Saúde mental`[,5]))/n*100
#xtable(addmargins(rbind(linhas,`Total`))[1:5,1:6])
addmargins(rbind(linhas,`Total`))[1:5,1:6]
```

Perfil das Colunas

```{r}
n = sum(`Saúde mental`)
colunas = `Saúde mental`
col = dim(linhas)[2]
for (i in 1:col){colunas[,i] = colunas[,i]/sum(colunas[,i])*100}
`Total` = c(sum(`Saúde mental`[1,]),sum(`Saúde mental`[2,]),sum(`Saúde mental`[3,]),sum(`Saúde mental`[4,]))/n*100
#xtable(addmargins(rbind(colunas,`Total`))[1:5,1:6])
addmargins(cbind(colunas,`Total`))[1:5,1:6]
```

Análise de corresponcência

```{r}
resultCA <- ca(`Saúde mental`) # names(resultCA)
inercia<-summary(resultCA)$scree # names(summary(resultCA))
#xtable(cbind(sqrt(inercia[,2]), inercia[,2],inercia[,3],inercia[,4]),digits=4)
```

```{r}

# Componentes
resultFCA <- plot(resultCA,xlab="componente 1",ylab="componente 2",
                  cex=1.4,cex.lab=1.2) #Biplot
#
#xtable(resultFCA$rows,digits=4)
#xtable(resultFCA$cols,digits=4)

```

Classe A está mais relacionada com saúde mental debilitada que as demais.
Classes B e C estão mais relacionadas com presença fraca
Classe D está mais relacionada à presença moderada
Classe E está mais longe da saúde mental BOA





