Trabalho ME731
Giovanni Chaves 198105
Nathan Souto
Carlos Kamioka 168624
Júlio Pazelli
Caio Henrique

Pacotes

```{r}
library(plyr)
library(readr)
library(ggplot2)
library(tidyverse)
library(MASS)
library(car)
library(xtable)
library(moments)
library(MVA)
library(mlbench)
library(plotrix)
library(corrplot)
library(ggcorrplot)
library(psych)
library(ca)

```

Questão 1:
Lista 3 questão 4
MANOVA e CBU

Lendo dados
```{r}
turtle = read_table2("q1.txt") %>% arrange(sex)

turtle$length = as.numeric(turtle$length)
turtle$width = as.numeric(turtle$width)
turtle$height = as.numeric(turtle$height)
turtleF = turtle %>% filter(sex == "F") %>% dplyr::select(-sex)
turtleM = turtle %>% filter(sex == "M") %>% dplyr::select(-sex)
```

Análise descritiva (comentar o básico dos gráficos)

1) Medidas Resumo

```{r}
SumF<- cbind(round(apply(turtleF,2,mean),4),round(apply(turtleF,2,var),4),
                round(apply(turtleF,2,sd),4),
                round(100*apply(turtleF,2,sd)/apply(turtleF,2,mean),4),
                round(apply(turtleF,2,min),4),round(apply(turtleF,2,quantile,0.5),4),
                round(apply(turtleF,2,max),4),
                round(apply(turtleF,2,skewness),4),
                round(apply(turtleF,2,kurtosis),4))
colnames(SumF)<-c("Média","Var.","DP","CV(%)","Min.","Med.","Max.",
                     "CA","Cur.")
#xtable(SumF)
SumF
```

```{r}
SumM<- cbind(round(apply(turtleM,2,mean),4),round(apply(turtleM,2,var),4),
                round(apply(turtleM,2,sd),4),
                round(100*apply(turtleM,2,sd)/apply(turtleM,2,mean),4),
                round(apply(turtleM,2,min),4),round(apply(turtleM,2,quantile,0.5),4),
                round(apply(turtleM,2,max),4),
                round(apply(turtleM,2,skewness),4),
                round(apply(turtleM,2,kurtosis),4))
colnames(SumM)<-c("Média","Var.","DP","CV(%)","Min.","Med.","Max.",
                     "CA","Cur.")
#xtable(SumM)
SumM
```

2)Diagrama de dispersão

Feminino

```{r}
plot(turtleF,cex=1.5,cex.lab=1.5,pch=1)
```

Masculino

```{r}
plot(turtleM,cex=1.5,cex.lab=1.5,pch=1)
```

3) Matriz de covariâncias

Feminino

```{r}
#xtable(cov(turtleF))
cov(turtleF)
```

Masculino

```{r}
#xtable(cov(turtleM))
cov(turtleM)
```


4) Matriz de correlações

Feminino

```{r}
#xtable(cor(turtleF))
cor(turtleF)
```

Masculino

```{r}
#xtable(cor(turtleM))
cor(turtleM)
```

5) Boxplot

```{r}
par(mfrow=c(2,3))
boxplot(turtleF[,1],cex=1.2,cex.lab=1.2,main="Length (F)")
boxplot(turtleF[,2],cex=1.2,cex.lab=1.2,main="Width (F)")
boxplot(turtleF[,3],cex=1.2,cex.lab=1.2,main="Heigth (F)")
boxplot(turtleM[,1],cex=1.2,cex.lab=1.2,main="Length (M)")
boxplot(turtleM[,2],cex=1.2,cex.lab=1.2,main="Width (M)")
boxplot(turtleM[,3],cex=1.2,cex.lab=1.2,main="Heigth (M)")
```

#histograms

```{r}
par(mfrow=c(2,3))
hist(turtleF$length,probability=TRUE,main="Length (F)",xlab="",ylab="")
hist(turtleF$width,probability=TRUE,main="Width (F)",xlab="",ylab="")
hist(turtleF$height,probability=TRUE,main="Heigth (F)",xlab="",ylab="")
hist(turtleM$length,probability=TRUE,main="Length (M)",xlab="",ylab="")
hist(turtleM$width,probability=TRUE,main="Width (M)",xlab="",ylab="")
hist(turtleM$height,probability=TRUE,main="Heigth (M)",xlab="",ylab="")
```

# qqplots

```{r}
par(mfrow=c(2,3))
qqPlot(scale(turtleF$length),dist="norm",mean=0,sd=1,col.lines=1,grid="FALSE",xlab="quantil da N(0,1)",ylab="Length (F)",cex=1.2)
qqPlot(scale(turtleF$width),dist="norm",mean=0,sd=1,col.lines=1,grid="FALSE",xlab="quantil da N(0,1)",ylab="Width (F)",cex=1.2)
qqPlot(scale(turtleF$height),dist="norm",mean=0,sd=1,col.lines=1,grid="FALSE",xlab="quantil da N(0,1)",ylab="Heigth (F)",cex=1.2)
qqPlot(scale(turtleM$length),dist="norm",mean=0,sd=1,col.lines=1,grid="FALSE",xlab="quantil da N(0,1)",ylab="Length (M)",cex=1.2)
qqPlot(scale(turtleM$width),dist="norm",mean=0,sd=1,col.lines=1,grid="FALSE",xlab="quantil da N(0,1)",ylab="Width (M)",cex=1.2)
qqPlot(scale(turtleM$height),dist="norm",mean=0,sd=1,col.lines=1,grid="FALSE",xlab="quantil da N(0,1)",ylab="Heigth (M)",cex=1.2)
```
Inferencial


Funções de interesse
```{r}
Box.teste.Igual.MCov<-function(m.X.completa,v.grupos,v.n,G)
{
  # v.grupos (1,2,3...)
  # m.X.completa : matriz de dados com todos os grupos
  grupo <- 1
  p<- ncol(m.X.completa)
  m.X.k <- m.X.completa[v.grupos==grupo,]
  Sigma.k <- cov(m.X.k)
  m.Sigma.completa <- cbind(grupo,Sigma.k)
  Sigma.P <- (v.n[grupo]-1)*Sigma.k # estimativa ponderada
  aux.k.1 <- (v.n[grupo] - 1)*log(det(Sigma.k))
  grupo <- grupo + 1
  for (i in 2:G)
  {
    m.X.k <- m.X.completa[v.grupos==grupo,] # pegar os dados referentes ao grupo i
    Sigma.k <- cov(m.X.k)
    m.Sigma.completa <- rbind(m.Sigma.completa,cbind(grupo,Sigma.k))
    Sigma.P <- Sigma.P + (v.n[grupo]-1)*Sigma.k # estimativa ponderada
    aux.k.1 <- aux.k.1 + (v.n[grupo] - 1)*log(det(Sigma.k))
    grupo <- grupo + 1
  }
  Sigma.P <- Sigma.P/(sum(v.n)-G)
  
  # Estatística de ajuste
  aux.u <- (sum(1/(v.n - 1)) - (1/(sum(v.n - 1))))*(2*p^2 + 3*p - 1)/(6*(p+1)*(G-1))
  Q.B <-  (1 - aux.u)*(sum(v.n-1)*log(det(Sigma.P)) - aux.k.1)
  aux.v <- 0.5*p*(p+1)*(G-1)
  e.nd.QB <- 1 - pchisq(Q.B,aux.v)
  cat("Estatística do Teste: ", Q.B, "\n")
  cat("nível descritivo: ",e.nd.QB,"\n")
  cat("Matrizes de Covariâncias por grupo: \n")
  print(m.Sigma.completa)
  Sigma.P <-as.matrix(data.frame(Sigma.P))
  list(Sigma.P=Sigma.P)
} # fim da função

# mY: matriz de dados
# fit.model: ajuste da função lm

mSigmareg <- function(mY,fit.model)
{
  mX <- as.matrix(model.matrix(fit.model))
  q <- ncol(mX)
  p<-ncol(mY)
  n <- nrow(mY)
  mB <- matrix(coef(fit.model),q,p)
  mSigma <- t(as.matrix(mY-mX%*%mB))%*%(as.matrix(mY-mX%*%mB))/(n-q)
  return(mSigma)
}

# mY: matriz de dados
# fit.model: ajuste da função lm
# gama: nível de confiança

estim.par.MRNLM <- function(mY,fit.model,gama)

{

vbeta <- c(t(coef(fit.model)))
mSigma<-mSigmareg(mY,fit.model)
mX <-as.matrix(model.matrix(fit.model))
n<-nrow(mX)
q<-ncol(mX)
mSigmabeta <- kronecker(solve(t(mX)%*%mX),mSigma)
epbeta<-sqrt(diag(mSigmabeta))
et <- qt(0.5*(1+gama),df=n-q)
LIIC <- vbeta-et*epbeta
LSIC <- vbeta+et*epbeta
estt <- vbeta/epbeta
pvalor <- 2*(1-pt(abs(estt),df=n-q))
#
mresult <- cbind(vbeta,epbeta,LIIC,LSIC,estt,pvalor)
return(mresult)

  
}

# fit.model: ajuste da função manova
# m.Sigma.P: matriz de variâncias e covariâncias estimada via modelo
# p: número de variáveis
# q: número de parâmetros por variável
# m.C,m.U,m.M: matrizes de interesse

Teste.CBU.M<-function(fit.model,m.Sigma.P,p,q,m.C,m.U,m.M)
{
  m.B <- matrix(coef(fit.model),q,p)
  v.beta <- matrix(t(m.B))
  m.X <- model.matrix(fit.model)
  m.Ca <- kronecker(m.C,t(m.U))
  m.Ma <- matrix(t(m.M))
  v.theta <- m.Ca%*%v.beta - m.Ma
  m.Sigmabeta <- kronecker(solve(t(m.X)%*%m.X),m.Sigma.P)
  estat <- t(v.theta)%*%solve(m.Ca%*%(m.Sigmabeta)%*%t(m.Ca))%*%v.theta
  p.valor <- 1-pchisq(estat,df=nrow(m.C)*ncol(m.U))
  cat("Estatistica Qui-quadrado = ",round(estat,2),"\n")
  cat("pvalor = ",round(p.valor,4),"\n")
  cat("Matriz C :","\n")
  print(m.C)
  cat("Matriz U :","\n")
  print(m.U)
  cat("Matriz M :","\n")
  print(m.M)
}
```

```{r}
sex = turtle$sex
turtled = turtle %>% dplyr::select(-sex)
v.grupos = cbind(as.numeric(factor(sex)))
v.n = c(24,24)
G = 2
```

#Olhar Lista3.pdf
0 - descritiva
1- não normalidade e nao homocedasticidade e ressalvas e suposições
2- diferença entre os grupos pela MANOVA
3 - CBU
4 - estimações (redução médias FEM)

```{r,warning = FALSE}
m.Sigma.P<-Box.teste.Igual.MCov(turtled,v.grupos,v.n,G)$Sigma.P

fit.model<-m.ajuste <- manova(as.matrix(turtled) ~ sex)
summary.manova(m.ajuste,test="Wilks")
summary.manova(m.ajuste,test="Pillai")
summary.manova(m.ajuste,test="Hotelling-Lawley")
summary.manova(m.ajuste,test="Roy")
```

CBU

```{r}
m.C1 <- cbind(0,1) #  F X M
m.M = 0
p = 3
```


Variável Length

```{r}
m.U <- rbind(1,0,0)
Teste.CBU.M(fit.model,m.Sigma.P,p,G,m.C1,m.U,m.M)
```

Variável Width

```{r}
m.U <- rbind(0,1,0)
Teste.CBU.M(fit.model,m.Sigma.P,p,G,m.C1,m.U,m.M)
```

Variável Height

```{r}
m.U <- rbind(0,0,1)
Teste.CBU.M(fit.model,m.Sigma.P,p,G,m.C1,m.U,m.M)
```

MRLNM (estimativas parâmetros)

```{r}
aux<-summary.aov(m.ajuste)
fit.modelLM <- lm(as.matrix(turtled) ~ sex)
summary(fit.modelLM)

# Matriz de variâncias e covariâncias via modelo
mSigmareg(turtled,fit.modelLM)

# Estimativa dos parâmetros
estim.par.MRNLM(turtled,fit.modelLM,0.95)
```

Questão 2:
Questão 6 Lista 4
ACP

Dados

```{r}
hep = heptathlon[,1:7]
nvar <- 8
```
#removido escore pelo fato de ser combinação das demais variaveis (resposta)
#se fico em primeiro nos 200m ganho 500 pontos

Análise descritiva

1) Medidas Resumo

```{r}
SumHep<- cbind(round(apply(hep,2,mean),4),round(apply(hep,2,var),4),
                round(apply(hep,2,sd),4),
                round(100*apply(hep,2,sd)/apply(hep,2,mean),4),
                round(apply(hep,2,min),4),round(apply(hep,2,quantile,0.5),4),
                round(apply(hep,2,max),4),
                round(apply(hep,2,skewness),4),
                round(apply(hep,2,kurtosis),4))
colnames(SumHep)<-c("Média","Var.","DP","CV(%)","Min.","Med.","Max.",
                     "CA","Cur.")
#xtable(SumHep)
SumHep
```

2)Diagrama de dispersão

```{r}
plot(hep,cex=1.5,cex.lab=1.5,pch=1)
```

3) Matriz de covariâncias

```{r}
#xtable(cov(hep))
cov(hep)
```

4) Matriz de correlações

```{r}
#xtable(cor(hep))
cor(hep)
```

5) Boxplot

```{r}
par(mfrow=c(2,4))
boxplot(hep[,1],cex=1.2,cex.lab=1.2,main="100m Barreiras")
boxplot(hep[,2],cex=1.2,cex.lab=1.2,main="Salto em altura")
boxplot(hep[,3],cex=1.2,cex.lab=1.2,main="Arremesso de peso")
boxplot(hep[,4],cex=1.2,cex.lab=1.2,main="200m rasos")
boxplot(hep[,5],cex=1.2,cex.lab=1.2,main="Salto em distância")
boxplot(hep[,6],cex=1.2,cex.lab=1.2,main="Lançamento dardos")
boxplot(hep[,7],cex=1.2,cex.lab=1.2,main="800m rasos")
#boxplot(hep[,8],cex=1.2,cex.lab=1.2,main="Pontuação total")
```

#histograms

```{r}
par(mfrow=c(2,4))
hist(hep[,1],probability=TRUE,main="100m Barreiras",xlab="",ylab="")
hist(hep[,2],probability=TRUE,main="Salto em altura",xlab="",ylab="")
hist(hep[,3],probability=TRUE,main="Arremesso de peso",xlab="",ylab="")
hist(hep[,4],probability=TRUE,main="200m rasos",xlab="",ylab="")
hist(hep[,5],probability=TRUE,main="Salto em distância",xlab="",ylab="")
hist(hep[,6],probability=TRUE,main="Lançamento dardos",xlab="",ylab="")
hist(hep[,7],probability=TRUE,main="800m rasos",xlab="",ylab="")
#hist(hep[,8],probability=TRUE,main="Pontuação total",xlab="",ylab="")
```

# qqplots

```{r}
par(mfrow=c(2,4))
qqPlot(scale(hep[,1]),dist="norm",mean=0,sd=1,col.lines=1,grid="FALSE",xlab="quantil da N(0,1)",ylab="100m Barreiras",cex=1.2)
qqPlot(scale(hep[,2]),dist="norm",mean=0,sd=1,col.lines=1,grid="FALSE",xlab="quantil da N(0,1)",ylab="Salto em altura",cex=1.2)
qqPlot(scale(hep[,3]),dist="norm",mean=0,sd=1,col.lines=1,grid="FALSE",xlab="quantil da N(0,1)",ylab="Arremesso de peso",cex=1.2)
qqPlot(scale(hep[,4]),dist="norm",mean=0,sd=1,col.lines=1,grid="FALSE",xlab="quantil da N(0,1)",ylab="200m rasos",cex=1.2)
qqPlot(scale(hep[,5]),dist="norm",mean=0,sd=1,col.lines=1,grid="FALSE",xlab="quantil da N(0,1)",ylab="Salto em distância",cex=1.2)
qqPlot(scale(hep[,6]),dist="norm",mean=0,sd=1,col.lines=1,grid="FALSE",xlab="quantil da N(0,1)",ylab="Lançamento dardos",cex=1.2)
qqPlot(scale(hep[,7]),dist="norm",mean=0,sd=1,col.lines=1,grid="FALSE",xlab="quantil da N(0,1)",ylab="800m rasos",cex=1.2)
#qqPlot(scale(hep[,8]),dist="norm",mean=0,sd=1,col.lines=1,grid="FALSE",xlab="quantil da N(0,1)",ylab="Pontuação total",cex=1.2)
```

Análise inferencial

```{r}
corrplot(cor(hep), order = "hclust", tl.col='black', tl.cex=.75) 
```
ACP


0 - Descritiva
1 - Suposições, dois grupos (variaveis tempo e distancia)
2 - ACP 2 comp 80%
3 - CP1 para o rank devido ao fato de fazer sentido com a direção das variáveis.
4 - Abordar novas classificações bem diferentes (12º->6º)


```{r}
p=7
m.cor<-cor(hep)
aut.val <-  eigen(m.cor)$values
aut.vec <- -(eigen(m.cor)$vectors)
m.aut.val <- t(matrix(((aut.val)),p,p))
result.cp.cor <- princomp(hep,cor=TRUE)
corr.cp.var <- aut.vec*sqrt(m.aut.val)
summary(result.cp.cor)
screeplot(result.cp.cor,type=c("lines"),main="autovalores",cex=1.2,cex.lab=1.2,cex.main=1.2)
result.cp.cor$loadings[1:7,1:2]
#xtable(result.cp.cor$loadings[1:7,1:2] %>% as.data.frame())
cp1 = result.cp.cor$loadings[,1]
```

#Classificação
#Escore da primeira componente principal.
acho q isso ta certo
```{r}
hep = scale(heptathlon[,1:7])
score_comp =result.cp.cor$loadings[1:7,1]
nominhos = row.names(hep)
escore = as.matrix(addmargins(cbind(hep[,1]*score_comp[1],hep[,2]*score_comp[2],hep[,3]*score_comp[3],hep[,4]*score_comp[4],hep[,5]*score_comp[5],hep[,6]*score_comp[6],hep[,7]*score_comp[7])))[1:25,8]
rankreal = c(seq(1,25,1))
hep_score = as.tibble(cbind(hep,rankreal,escore))
h_new_score = hep_score %>% arrange(escore)
ranknovo = c(seq(1,25,1))
h_new_score = cbind(h_new_score,ranknovo)[,8:10] 
h_new_score = h_new_score %>% mutate(escore = -escore)
row.names(h_new_score)<- nominhos
colnames(h_new_score)<-c("Classificação original","Escore","Novo rank")
```



Questão 3
Lista 6 questão 2
Análise de correspondência

Dados
#Lista6.pdf

0 - Explorar perfis linhas e colunas
1- Teste qui quadrado dependencia
2- CA
3 - perfis relacionados da tabela

```{r}
`Saúde mental`<- array(c(121,188,112,186,
                57,105,65,60,
                72,141,77,94,
                36,97,54,78,
                21,71,54,71),
 dim = c(4, 5), dimnames = list(`Saúde mental` = c("Boa","Presença fraca de sintomas","Presença moderada de sintomas","Debilitado"),
 ` Status socioeconômico dos pais` = c("A","B","C","D","E")))
#xtable(addmargins(`Saúde mental`))
addmargins(`Saúde mental`)
chisq.test(`Saúde mental`)
```

Proporções estimadas (pelo total de observações) (× 100)

```{r}
margins = addmargins(`Saúde mental`)
margins/1760*100
```

Perfil das linhas

```{r}
n = sum(`Saúde mental`)
linhas = `Saúde mental`
lin = dim(linhas)[1]
for (i in 1:lin){linhas[i,] = linhas[i,]/sum(linhas[i,])*100}
`Total` = c(sum(`Saúde mental`[,1]),sum(`Saúde mental`[,2]),sum(`Saúde mental`[,3]),sum(`Saúde mental`[,4]),sum(`Saúde mental`[,5]))/n*100
#xtable(addmargins(rbind(linhas,`Total`))[1:5,1:6])
addmargins(rbind(linhas,`Total`))[1:5,1:6]
```

Perfil das Colunas

```{r}
n = sum(`Saúde mental`)
colunas = `Saúde mental`
col = dim(linhas)[2]
for (i in 1:col){colunas[,i] = colunas[,i]/sum(colunas[,i])*100}
`Total` = c(sum(`Saúde mental`[1,]),sum(`Saúde mental`[2,]),sum(`Saúde mental`[3,]),sum(`Saúde mental`[4,]))/n*100
#xtable(addmargins(rbind(colunas,`Total`))[1:5,1:6])
addmargins(cbind(colunas,`Total`))[1:5,1:6]
```

Análise de corresponcência

```{r}
resultCA <- ca(`Saúde mental`) # names(resultCA)
inercia<-summary(resultCA)$scree # names(summary(resultCA))
#xtable(cbind(sqrt(inercia[,2]), inercia[,2],inercia[,3],inercia[,4]),digits=4)
```

```{r}

# Componentes
resultFCA <- plot(resultCA,xlab="componente 1",ylab="componente 2",
                  cex=1.4,cex.lab=1.2) #Biplot
#
#xtable(resultFCA$rows,digits=4)
#xtable(resultFCA$cols,digits=4)

```

Classe A está mais relacionada com saúde mental debilitada que as demais.
Classes B e C estão mais relacionadas com presença fraca
Classe D está mais relacionada à presença moderada
Classe E está mais longe da saúde mental BOA


Questão 4
Lista 7 questão 11
Análise discriminate

Dados

```{r}
data("PimaIndiansDiabetes2")
indi = PimaIndiansDiabetes2 %>% na.omit()
indiP = indi %>% filter(diabetes == "pos") %>% dplyr::select(-c(diabetes,pedigree))
indiN = indi %>% filter(diabetes == "neg") %>% dplyr::select(-c(diabetes,pedigree))
```

Análise descritiva

1) Medidas Resumo

Positivo

```{r}
SumIP<- cbind(round(apply(indiP,2,mean),4),round(apply(indiP,2,var),4),
                round(apply(indiP,2,sd),4),
                round(100*apply(indiP,2,sd)/apply(indiP,2,mean),4),
                round(apply(indiP,2,min),4),round(apply(indiP,2,quantile,0.5),4),
                round(apply(indiP,2,max),4),
                round(apply(indiP,2,skewness),4),
                round(apply(indiP,2,kurtosis),4))
colnames(SumIP)<-c("Média","Var.","DP","CV(%)","Min.","Med.","Max.",
                     "CA","Cur.")
#xtable(SumIP)
SumIP
```

Negativo


```{r}
SumIN<- cbind(round(apply(indiN,2,mean),4),round(apply(indiN,2,var),4),
                round(apply(indiN,2,sd),4),
                round(100*apply(indiN,2,sd)/apply(indiN,2,mean),4),
                round(apply(indiN,2,min),4),round(apply(indiN,2,quantile,0.5),4),
                round(apply(indiN,2,max),4),
                round(apply(indiN,2,skewness),4),
                round(apply(indiN,2,kurtosis),4))
colnames(SumIN)<-c("Média","Var.","DP","CV(%)","Min.","Med.","Max.",
                     "CA","Cur.")
#xtable(SumIN)
SumIN
```


2)Diagrama de dispersão

Positivo

```{r}
plot(indiP,cex=1.5,cex.lab=1.5,pch=1)
```

Negativo

```{r}
plot(indiN,cex=1.5,cex.lab=1.5,pch=1)
```

3) Matriz de covariâncias

Positivo

```{r}
#xtable(cov(indiP))
cov(indiP)
```

Negativo

```{r}
#xtable(cov(indiN))
cov(indiN)
```

4) Matriz de correlações

Positivo

```{r}
#xtable(cor(indiP))
cor(indiP)
```

Negativo

```{r}
#xtable(cor(indiN))
cor(indiN)
```

5) Boxplot

```{r}
par(mfrow=c(2,4))
boxplot(indiP[,1],cex=1.2,cex.lab=1.2,main="Gravidez (P)")
boxplot(indiP[,2],cex=1.2,cex.lab=1.2,main="Glicose (P)")
boxplot(indiP[,3],cex=1.2,cex.lab=1.2,main="Pressão (P)")
boxplot(indiP[,4],cex=1.2,cex.lab=1.2,main="Tríceps (P)")
boxplot(indiP[,5],cex=1.2,cex.lab=1.2,main="Insulina (P)")
boxplot(indiP[,6],cex=1.2,cex.lab=1.2,main="IMC (P)")
boxplot(indiP[,7],cex=1.2,cex.lab=1.2,main="idade (P)")

par(mfrow = c(2,4))
boxplot(indiN[,1],cex=1.2,cex.lab=1.2,main="Gravidez (N)")
boxplot(indiN[,2],cex=1.2,cex.lab=1.2,main="Glicose (N)")
boxplot(indiN[,3],cex=1.2,cex.lab=1.2,main="Pressão (N)")
boxplot(indiN[,4],cex=1.2,cex.lab=1.2,main="Tríceps (N)")
boxplot(indiN[,5],cex=1.2,cex.lab=1.2,main="Insulina (N)")
boxplot(indiN[,6],cex=1.2,cex.lab=1.2,main="IMC (N)")
boxplot(indiN[,7],cex=1.2,cex.lab=1.2,main="Idade (N)")

```

#histograms

```{r}
par(mfrow=c(2,4))
hist(indiP[,1],probability=TRUE,main="Gravidez (P)",xlab="",ylab="")
hist(indiP[,2],probability=TRUE,main="Glicose (P)",xlab="",ylab="")
hist(indiP[,3],probability=TRUE,main="Pressão (P)",xlab="",ylab="")
hist(indiP[,4],probability=TRUE,main="Tríceps (P)",xlab="",ylab="")
hist(indiP[,5],probability=TRUE,main="Insulina (P)",xlab="",ylab="")
hist(indiP[,6],probability=TRUE,main="IMC (P)",xlab="",ylab="")
hist(indiP[,7],probability=TRUE,main="Idade (P)",xlab="",ylab="")

par(mfrow=c(2,4))
hist(indiN[,1],probability=TRUE,main="Gravidez (N)",xlab="",ylab="")
hist(indiN[,2],probability=TRUE,main="Glicose (N)",xlab="",ylab="")
hist(indiN[,3],probability=TRUE,main="Pressão (N)",xlab="",ylab="")
hist(indiN[,4],probability=TRUE,main="Tríceps (N)",xlab="",ylab="")
hist(indiN[,5],probability=TRUE,main="Insulina (N)",xlab="",ylab="")
hist(indiN[,6],probability=TRUE,main="IMC (N)",xlab="",ylab="")
hist(indiN[,7],probability=TRUE,main="Idade (N)",xlab="",ylab="")
```

# qqplots

```{r}
par(mfrow=c(2,4))
qqPlot(scale(indiP[,1]),dist="norm",mean=0,sd=1,col.lines=1,grid="FALSE",xlab="quantil da N(0,1)",ylab="Gravidez (P)",cex=1.2)
qqPlot(scale(indiP[,2]),dist="norm",mean=0,sd=1,col.lines=1,grid="FALSE",xlab="quantil da N(0,1)",ylab="Glicose (P)",cex=1.2)
qqPlot(scale(indiP[,3]),dist="norm",mean=0,sd=1,col.lines=1,grid="FALSE",xlab="quantil da N(0,1)",ylab="Pressão (P)",cex=1.2)
qqPlot(scale(indiP[,4]),dist="norm",mean=0,sd=1,col.lines=1,grid="FALSE",xlab="quantil da N(0,1)",ylab="Tríceps (P)",cex=1.2)
qqPlot(scale(indiP[,5]),dist="norm",mean=0,sd=1,col.lines=1,grid="FALSE",xlab="quantil da N(0,1)",ylab="Insulina (P)",cex=1.2)
qqPlot(scale(indiP[,6]),dist="norm",mean=0,sd=1,col.lines=1,grid="FALSE",xlab="quantil da N(0,1)",ylab="IMC (P)",cex=1.2)
qqPlot(scale(indiP[,7]),dist="norm",mean=0,sd=1,col.lines=1,grid="FALSE",xlab="quantil da N(0,1)",ylab="Idade (P)",cex=1.2)

par(mfrow=c(2,4))
qqPlot(scale(indiP[,1]),dist="norm",mean=0,sd=1,col.lines=1,grid="FALSE",xlab="quantil da N(0,1)",ylab="Gravidez (N)",cex=1.2)
qqPlot(scale(indiP[,2]),dist="norm",mean=0,sd=1,col.lines=1,grid="FALSE",xlab="quantil da N(0,1)",ylab="Glicose (N)",cex=1.2)
qqPlot(scale(indiP[,3]),dist="norm",mean=0,sd=1,col.lines=1,grid="FALSE",xlab="quantil da N(0,1)",ylab="Pressão (P)",cex=1.2)
qqPlot(scale(indiP[,4]),dist="norm",mean=0,sd=1,col.lines=1,grid="FALSE",xlab="quantil da N(0,1)",ylab="Tríceps (N)",cex=1.2)
qqPlot(scale(indiP[,5]),dist="norm",mean=0,sd=1,col.lines=1,grid="FALSE",xlab="quantil da N(0,1)",ylab="Insulina (N)",cex=1.2)
qqPlot(scale(indiP[,6]),dist="norm",mean=0,sd=1,col.lines=1,grid="FALSE",xlab="quantil da N(0,1)",ylab="IMC (N)",cex=1.2)
qqPlot(scale(indiP[,7]),dist="norm",mean=0,sd=1,col.lines=1,grid="FALSE",xlab="quantil da N(0,1)",ylab="Idade (N)",cex=1.2)
```

#Classificação:

```{r}
set.seed(198105)
indid = indi %>% dplyr::select(-pedigree) %>% arrange(diabetes)
#treinoP <- sort(sample(1:130,104,replace=FALSE)) #80% das observações para treino
#treinoN <- sort(sample(131:392,210,replace=FALSE)) #80% das observações para treino
treinoP <- sort(sample(1:130,65,replace=FALSE)) #50% das observações para treino
treinoN <- sort(sample(131:392,131,replace=FALSE)) #50% das observações para treino
treino <- c(treinoP,treinoN)
```

#Amostra de treino

```{r}
atrein <- indid[treino,]
```

Matriz de correlações muito parecidas. Método de Fisher

```{r}
m.X <- rbind(indid[1:130,1:7],indid[131:392,1:7])
Sp = c(rep("N",130),rep("P",262))
m.Indi <- data.frame(m.X,Sp)
table(m.Indi$Sp[treino])
#result.ad <- lda(Sp~., m.Iris, prior = c(1,1)/2,subset = treino)
result.ad <- lda(Sp~., m.Indi[,1:7], prior = c(1,1)/2,subset = treino)
result.ad
```

# predizendo os grupos na amostra teste

```{r}
pred<-predict(result.ad, m.Indi[-treino, ])$class
```

#Função discriminante

```{r}
y <-predict(result.ad, m.Indi[-treino, ])$x 
```


# Pegando a amostra teste

```{r}
data.teste <- m.Indi[-treino,8]
```


# Tabela de classificação

```{r}
tc <- table(data.teste,pred)
tc
#xtable(tc)
```
TEA

```{r}
TEA <- (tc[1,2]+tc[2,1])/sum(tc)
100*TEA
```

Método de normalidade

```{r}
m.dados.iris <- m.Indi[treino,]
#  Dados.1 <- m.dados.iris[m.dados.iris[,5]=="VE",][,]
#  Dados.2 <- m.dados.iris[m.dados.iris[,5]=="VI",][,]
Dados.1 <- (m.dados.iris[m.dados.iris[,8]=="N",][,1:7])
Dados.2 <- (m.dados.iris[m.dados.iris[,8]=="P",][,1:7])
v.mean1 <- cbind(c(result.ad$means[1,]))
v.mean2 <- cbind(c(result.ad$means[2,]))
S21 <- cov(Dados.1[,1:7])
S22 <- cov(Dados.2[,1:7])
Sp <- ((nrow(Dados.1)-1)*S21 +  ((nrow(Dados.2)-1)*S22))/(nrow(Dados.1) + nrow(Dados.2) - 2)
q.classifi <- 0.5*t(v.mean1-v.mean2)%*%solve(Sp)%*%(v.mean1+v.mean2)
delta2 <-  t(v.mean1-v.mean2)%*%solve(Sp)%*%(v.mean1 - v.mean2)
#
TOE <- pnorm(-sqrt(delta2)/2)
100*TOE
xtable(cbind(v.mean1,v.mean2))
xtable(S21)
xtable(S22)
```


```{r}
m = 0.5*(t(v.mean1-v.mean2))%*%solve(Sp)%*%((v.mean1-v.mean2))
  
# Função linear discriminante
  
Y <- t(v.mean1-v.mean2)%*%solve(Sp)%*%t(as.matrix(m.Indi[-treino,1:7]))
m = 0.5*(t(v.mean1-v.mean2))%*%solve(Sp)%*%((v.mean1+v.mean2))
  
# Comparação entre os coeficientes Coeficientes
cbind(t(t(v.mean1-v.mean2)%*%solve(Sp)),result.ad$scaling)
(t(t(v.mean1-v.mean2)%*%solve(Sp)))/result.ad$scaling

# Análise da função discriminante para a amostra teste
grupo <- as.factor(c(rep("N",131), rep("P",65)))
# Medidas resumo
datadados<-data.frame(y,grupo)
colnames(datadados)<-c("y","dados")
medados<-ddply(datadados,.(grupo),summarise,media=mean(y),dp=sqrt(var(y)),vari=var(y),minimo=min(y),mediana=quantile(y,0.5),maximo=max(y),n=length(y))
colnames(medados)<-c("Grupo","Média","DP","Var.","Mínimo","Mediana","Máximo","n")
xtable(medados)
```

```{r}
# boxplot
par(mfrow=c(1,1))
boxplot(y~grupo,cex=1.2,cex.lab=1.2)
#
# densidades
plot(density(y[grupo=="P",1]),lwd=2,xlim=c(min(y[,1])-1,max(y[,1])+3),xlab="função discriminante",ylab="densidade",cex=1.2,cex.lab=1.2,cex.main=1.2,main="",ylim=c(0,0.9))
lines(density(y[grupo=="N",1]),col=2,lwd=2)
legend(3.8,0.6,lwd=c(2,2),col=c(1,2),legend=c("Positivo","Negativo"),bty="n",cex=1.2)

#hist(y[grupo=="P"],probability=TRUE,cex=1.2,cex.lab=1.2)
#hist(y[grupo=="N"],probability=TRUE,cex=1.2,cex.lab=1.2)
```
